【裁判字號】    98,訴緝,186
【裁判日期】    980507
【裁判案由】    毒品危害防制條例
【裁判全文】
臺灣臺中地方法院刑事判決             98年度訴緝字第186號
公  訴  人  臺灣臺中地方法院檢察署檢察官
被      告  甲○○
                    （現另案於臺灣臺中監獄執行中）
上列被告因毒品危害防制條例案件，經檢察官提起公訴（九十六
年度毒偵字第五二八七號），被告於準備程序就被訴事實為有罪
之陳述，本院合議庭裁定由受命法官獨任逕行簡式審判程序，並
予判決如下：
    主    文
甲○○施用第二級毒品，累犯，處有期徒刑伍月，扣案之MDMA
顆（驗餘淨重合計零點捌肆零壹公克）沒收銷燬之；又施用第一
級毒品，累犯，處有期徒刑柒月；又施用第二級毒品，累犯，處
有期徒刑伍月。主刑部分應執行有期徒刑壹年。
    犯罪事實
一、甲○○前於民國九十一年間，曾因施用毒品案件，經臺灣臺
    南地方法院以九十一年度毒聲字第三八七號裁定送觀察勒戒
    後，認無繼續施用毒品之傾向，於九十一年三月二十六日觀
    察勒戒執行完畢釋放出所，並由臺灣臺南地方法院檢察署檢
    察官以九十一年度營毒偵字第五九號為不起訴處分確定；猶
    不知悔改，復於觀察勒戒執行完畢釋放後五年內之九十四年
    間，再因施用毒品案件，經本院以九十四年度易字第一三三
    六號判處有期徒刑四月確定，其入監執行後，甫於九十五年
    三月十四日因縮刑期滿執行完畢。
二、詎甲○○仍不知悛悔戒絕，竟仍於前開觀察勒戒及徒刑執行
    完畢後，分別為下列行為：(一)甲○○明知MDMA業經公告列為
    毒品危害防制條例之第二級毒品，不得非法持有、施用，因
    未戒除施用毒品MDMA之惡習，猶基於施用第二級毒品MDMA之
    行為決意，於九十六年九月十二日某時，在臺中市「時尚PU
    B」內，以吞食之方式，非法施用第二級毒品MDMA一次。(二)
    甲○○另復明知毒品海洛因業經公告列為毒品危害防制條例
    第一級毒品，不得非法持有、施用，因未戒除施用毒品海洛
    因之惡習，仍基於施用第一級毒品海洛因之行為決意，於九
    十六年九月十七日十七時十分許為警查獲後採尿時往前回溯
    九十六小時內之某時，在不詳之地點，以將毒品海洛摻入香
    菸內點火燃燒使之產生煙霧後加以吸食之方式，非法施用毒
    品海洛因一次。另其亦明知毒品甲基安非他命業經公告列為
    毒品危害防制條例之第二級毒品，亦不得非法持有、施用，
    因未戒除施用毒品甲基安非他命之惡習，仍另基於施用第二
    級毒品甲基安非他命之犯意，於九十六年九月十七日十七時
    十分許為警查獲後採尿時往前回溯九十六小時內之某時，在
    不詳之地點，以將毒品甲基安非他命置於玻璃球內加熱燒烤
    ，使之產生煙霧後，再以口鼻吸取其煙氣之方式，非法施用
    毒品甲基安非他命一次。嗣甲○○於九十六年九月十七日十
    六時四十分許，行經臺中市○區○○○路一一九號前，因形
    跡可疑為警盤查查獲，並扣得其所購入供吞食施用之MDMA四
    顆（其中一顆業已鑑驗用罄而僅餘三顆，合計驗餘淨重0.84
    01公克），甲○○為警查獲後，且經員警徵得其同意後，採
    集尿液送請鑑驗，因嗎啡（毒品海洛因之代謝物）及甲基安
    非他命俱呈現陽性反應，始由警進而查悉上情。
三、案經臺中市警察局第二分局報請臺灣臺中地方法院檢察署檢
    察官偵查起訴。
    理    由
一、上開犯罪事實，業經被告甲○○於本院訊問時坦認不諱，而
    被告為警查獲後所採取之尿液，經送請中山醫學大學附設醫
    院檢驗科藥物檢測中心檢驗結果，嗎啡（毒品海洛因之代謝
    物）與甲基安非他命均呈現陽性反應，有該中心出具之尿液
    檢驗報告一份附卷可稽（見偵查卷第18頁）。另被告為警查
    獲時所扣得之粉紅色錠劑四顆，經鑑驗後確實皆含有毒品MD
    MA成分（其中一顆業已鑑驗用罄而僅餘三顆，合計驗餘淨重
    0.8401公克），亦有行政院衛生署草屯療養院九十六年十月
    十二日草療鑑字第0960007888號鑑定書一份附卷可參（見偵
    查卷第16頁），足見被告上開自白，確與客觀事實相符，堪
    予採認。另按九十二年七月九日新修正之毒品危害防制條例
    刪除二犯及三犯之規定，一改修法前繁雜之處遇程序，僅將
    施用毒品者簡化區分為初犯、再犯，並認施用毒品者係屬病
    患性犯人，以觀察、勒戒戒除其身癮，並以強制戒治去除其
    心癮。經觀察、勒戒或強制戒治執行完畢釋放後，若係五年
    後再犯該條例第十條施用毒品罪者，與同條例第二十條第一
    項、第二項關於「初犯」之處理方式相同，檢察官應先聲請
    法院裁定令被告入勒戒處所觀察、勒戒，並視有無繼續施用
    毒品傾向，決定應予釋放、為不起訴之處分，或應聲請法院
    裁定令入勒戒處所強制戒治；若係五年內「再犯」同條例第
    十條施用毒品罪者，依同條例第二十三條第二項規定，檢察
    官則應依法追訴。觀諸該條例第二十條第三項之修正理由：
    「觀察、勒戒或強制戒治五年後再犯者，顯見前所實施之觀
    察、勒戒或強制戒治已足以遮斷其施用毒品之癮，為期自新
    及協助其戒除毒癮，對此五年後再犯者，爰明定仍適用初犯
    之規定，先經觀察、勒戒、強制戒治之程序。」及同條例第
    二十三條第二項之修正理由：「為配合簡化施用毒品犯之刑
    事處遇程序，並鑑於經觀察、勒戒或強制戒治執行完畢釋放
    後五年內再犯者，其再犯率甚高，原據以實施之觀察、勒戒
    及強制戒治既已無法收其實效，自應施以刑事處遇。」，顯
    然如施用毒品者係前經觀察、勒戒或強制戒治等治療程序執
    行完畢五年後，始再施用毒品之「初犯」，因前所執行之觀
    察、勒戒或強制戒治已足收戒除毒癮之效，自應重新執行觀
    察、勒戒或強制戒治等治療程序，並於治療程序執行完畢後
    ，由檢察官為不起訴處分，毋庸對之追訴處罰；反之，在「
    再犯」之情形，因其先前所為治療程序顯未能收戒斷毒癮之
    效，且考量施用毒品者之再犯率偏高，乃簡化其刑事處遇程
    序，而逕予追訴處罰，不再施以治療程序。參酌上開立法理
    由，修正毒品危害防制條例就施用毒品者，祇於「初犯」及
    「五年後再犯」二種情形，有其追訴條件之限制，即須於初
    犯經觀察、勒戒或強制戒治釋放後，五年內均無施用毒品之
    行為，始能認其前所實施之觀察、勒戒或強制戒治已足遮斷
    毒癮，而得於五年後再犯時，再予適用初犯之規定，重行觀
    察、勒戒等程序。倘五年內已經再犯，被依法追訴處罰，縱
    其第三次（或第三次以上）施用毒品之時間在初犯釋放五年
    以後，即與「五年後再犯」之情形有別，且因已於「五年內
    再犯」，顯見其再犯率甚高，原實施觀察、勒戒或強制戒治
    ，已無法收其實效，而無五年戒斷期之存在，自無再經觀察
    、勒戒及強制戒治之必要，應由檢察官逕行起訴，始符新法
    修正之本旨。查被告前於九十一年間，即曾因施用毒品案件
    ，經臺灣臺南地方法院以九十一年度毒聲字第三八七號裁定
    送觀察勒戒後，認無繼續施用毒品之傾向，於九十一年三月
    二十六日觀察勒戒執行完畢釋放出所，並由臺灣臺南地方法
    院檢察署檢察官以九十一年度營毒偵字第五九號為不起訴處
    分確定；復於觀察勒戒執行完畢釋放後五年內之九十四年間
    ，再因施用毒品案件，經本院以九十四年度易字第一三三六
    號判處有期徒刑四月確定，此有臺灣高等法院被告前案紀錄
    表附卷可考，被告於上開觀察勒戒執行完畢後，既曾於五年
    內再犯毒品危害防制條例第十條之罪，並經判刑確定，本次
    被告復行觸犯毒品危害防制條例第十條之罪，自非屬毒品危
    害防制條例第二十條第三項所定「五年後再犯」之情形，而
    應依法追訴處罰。綜此，本件事證已臻明確，被告施用毒品
    海洛因、甲基安非他命及MDMA之犯行，均洵堪認定。
二、按海洛因、甲基安非他命及MDMA分屬毒品危害防制條例第二
    條第二項第一款、第二款所指之第一級、第二級毒品，核被
    告甲○○所為，係犯毒品危害防制條例第十條第一項之施用
    第一級毒品罪、同法條第二項之施用第二級毒品罪。被告施
    用前後持有第一級毒品及第二級毒品之低度行為，分別為其
    施用第一級毒品及第二級毒品之高度行為所吸收，均不另論
    罪。另被告有前揭犯罪事實欄所載之經有期徒刑宣告及執行
    完畢之情形，此有前開臺灣高等法院被告前案紀錄表在卷可
    按，被告於有期徒刑執行完畢後，五年以內故意再犯本件皆
    為有期徒刑以上之三罪，咸應依刑法第四十七條第一項之規
    定論以累犯，並予以加重其刑。另被告所犯前開三罪間，犯
    意各別，罪名、行為且互殊，應予分論併罰之。
三、爰審酌被告甲○○前已因施用毒品犯行經觀察勒戒及徒刑之
    執行，竟仍故態復萌，復行施用毒品不輟，無視於毒品對於
    自身健康之戕害及國家對於杜絕毒品犯罪之禁令；惟衡酌施
    用毒品係屬自戕行為，被告犯罪手段尚屬平和，亦未因此而
    危害他人，所生損害尚非鉅大，而被告於犯後於本院審理時
    坦承犯行，尚見悔意之犯罪後態度，暨施用毒品者均有相當
    程度之成癮性及心理依賴，其犯罪心態與一般刑事犯罪之本
    質並不相同，應側重適當之醫學治療及心理矯治為宜等一切
    情狀，分別量處如主文所示之刑，並定其應執行之刑。至被
    告為警查獲時所扣得之粉紅色錠劑四顆（其中一顆業已鑑驗
    用罄而僅餘三顆，合計驗餘淨重0.8401公克），經鑑驗後既
    含有毒品MDMA之成分，已如前述，應併同依毒品危害防制條
    例第十八條第一項前段之規定予以宣告沒收銷燬之。
據上論斷，應依刑事訴訟法第二百七十三條之一第一項、第二百
九十九條第一項前段，毒品危害防制條例第十條第一項、第二項
、第十八條第一項前段，刑法第十一條、第四十七條第一項、第
五十一條第五款，判決如主文。
本案經檢察官乙○○到庭執行職務。
中    華    民    國    98    年    5     月    7     日
                  刑事第三庭  法  官  陳思成
以上正本證明與原本無異。
如不服本判決應於收受判決後10日內向本院提出上訴書狀，並應
敘述具體理由；其未敘述上訴理由者，應於上訴期間屆滿後20日
內向本院補提理由書（均須按他造當事人之人數附繕本）「切勿
逕送上級法院」。
                              書記官  吳詩琳
中    華    民    國    98    年    5     月    7     日
附錄論罪科刑法條
毒品危害防制條例第十條
施用第一級毒品者，處六月以上五年以下有期徒刑。
施用第二級毒品者，處三年以下有期徒刑。


司法院資訊處製作；財團法人民間司法改革基金會備份。
